【裁判字號】    88,上更(一),870
【裁判日期】    890517
【裁判案由】    懲治盜匪條例
【裁判全文】
臺灣高等法院刑事判決                        八十八年度上更(一)字第八七號
    上  訴  人  丁○○
    即  被  告
    指定辯護人  乙○○
右列被告因盜匪案件，不服臺灣桃園地方法院八十八年度訴字第一六一號，中華民國
八十八年四月廿七日第一審判決（起訴案號：臺灣桃園地方法院檢察署八十七年度偵
字第一九０六四號），提起上訴，經判決後由最高法院發回更審，本院判決如左：
    主  文
原判決關於丁○○盜匪暨定執行刑部分撤銷。
丁○○共同意圖為自己不法所有，以強暴致使不能抗拒，而取他人之物，處有期徒刑
捌年，紅色手套壹雙、土造三管手槍壹支、土造子彈拾壹顆沒收。
    事  實
丁○○於民國八十七年十一月廿日下午七時四十分左右，與已滿十八歲之戊○○共同
意圖為自己不法之所有，合謀推由戊○○著其所有紅色手套一雙，攜帶前向丁○○受
讓未經許可而持有、具有殺傷力可發射子彈之土造三管手槍一支及土造子彈十七顆（
其中十六顆具有殺傷力）供犯罪使用，先行進入坐落桃園縣龜山鄉兔坑村廿一鄰卅八
號屋內（侵入住宅部分未據告訴），登上二樓持槍脅迫屋主甲○○，聲稱「我正在跑
路，肚子很餓，也需要錢，把值錢的東西全拿出來」等語，致使甲○○不能抗拒而交
付其所有錢包內現金新臺幣（下同）三千元。戊○○意猶未足，進而續對甲○○施行
強暴，就地取用室內之膠布將甲○○綑綁於坐椅上，動手搜取甲○○所有勞力士錶一
支、照相機二台、行動電話一具。隨即招呼在外接應之丁○○上樓會合，推由丁○○
將甲○○鬆綁後，駕駛甲○○所有ＣＨ─一二五六號自用小客車（已據甲○○領回）
繼續非法控制其行動自由，擬將載往桃園縣八德市農會迫以金融卡提款，戊○○則單
獨騎乘機車隨行。嗣甲○○於車抵桃園縣桃鶯路與和平路交岔路口時乘隙跳車脫困。
經警據報於同年十二月廿七日上午十一時卅分左右捕獲丁○○，循起獲發還前述盜
匪所得財物勞力士手錶一只、照相機二台、行動電話一具（現金三千元已花用費失）
，並扣押戊○○持以行劫之紅色手套、土造三管手槍及土造子彈（經試射六顆，除其
中一顆不具殺傷力外，另五顆擊發後滅失），經桃園縣警察局龜山分局報請臺灣桃園
地方法院檢察署檢察官偵查起訴。
    理  由
一前述犯罪事實，業經上訴人與共犯戊○○分別在警訊及偵查中坦承在卷，與被害人
  甲○○指訴被害情形大致相符（關於劫取行動電話與現金之數量，被害人雖稱共計
  電話二具、現金三千一百元，但上訴人與戊○○均供稱僅搶電話一具、現金三千元
  ，起獲贓物數量則與被告所供相符，此外查無足可證明被害人所指超過被告自白範
  圍之失物併遭上訴人等劫取之積極事證，此部分應依上訴人與戊○○所供而為認定
  ），並有扣案紅色手套、土造管手槍、土造子彈及卷附贓物領據、被搶車輛照片
  可為佐證。前述槍枝、子彈經內政部警政署刑事警察局鑑定結果，三管土造手槍係
  以拉放後端繫繩索之撞針為擊發方式，機械性能正常，可擊發扣案之土造子彈，至
  於土造子彈十七顆部分經取樣鑑驗結果，除其中一顆無法擊發而無殺傷力外，餘均
  可將一體成形之金屬管射出而具有殺傷力，有刑鑑字第一○一二一四號鑑驗通知書
  在卷可憑（偵卷第七三頁）。上訴人事後翻供，辯稱當日係遭戊○○託詞機車故障
  誆誘前往現場，因陳某持有兇器懼而虛與尾蛇待機救援甲○○脫險，實未參與合謀
  持械行劫，共犯戊○○亦為其附和，改稱強劫得手後因不會開車而以電話誆騙上訴
  人前來載運贓物；但二人翻異所供情形俱為被害人所否認，且上訴人倘非合謀行劫
  ，則於駕車載被害人離開現場後，儘可利用戊○○並未同車之機會脫困，無論積極
  報警或釋放被害人甚至消極下車自行離去，皆屬綽綽有餘，乃非但不為此圖，在被
  害人跳車脫險後兀自駕車逸去，事後復在其住處起出盜贓勞力土手錶、照相機及行
  動電話，在在足見初供參與犯罪情形不虛。其雖聲請傳喚證人丙○○到庭證稱本案
  事發之前曾據上訴人告稱接獲戊○○通知前往修車、事後又據告稱遭戊○○誆騙涉
  案等語，但所為證言既係得自上訴人在訴訟外之片面陳述，以上訴人企圖掩飾犯行
  猶恐不及之心態，自難轉據其在案外所為否認犯罪之陳述而為對其有利之證明。所
  為辯解及反證俱不足以推翻已有旁證之前供，事證明確，犯行已可認定。
二上訴人所為，觸犯槍彈藥刀械管制條例第十一條第四項、第十二條第四項（不含
  無殺傷力之土造子彈部分）暨懲治盜匪條例第五條第一項第一款之罪。其與戊○○
  基於共同犯罪之意思聯絡，或則推由其中一人下手實施非法持有槍、彈，或則二人
  相繼分擔強劫財物行為，俱為共同正犯（共犯實施脅迫使人交付財物之低度行為，
  已為進而實施以強暴取他人財物之高度犯行所吸收，不另論罪）。二人共同以一持
  有行為同時觸犯非法持有槍、彈二項罪名，為想像競合犯，從一重論以槍彈藥刀
  械管制條例第十一條第四項之未經許可持有可發射子彈具有殺傷力之槍枝罪，與強
  劫行為具有方法結果之牽連關係，應從較重之強劫一罪處斷。原審予以論罪科刑，
  雖非無見，惟查：(一)上訴人等劫取之行動電話及現金，僅能證明為電話機一具、現
  金三千元，有如前述，原審徒憑被害人陳述遽認其為電話機二具、現金三千一百元
  ，已嫌未洽，(二)刑法第三百零六條罪名須告訴乃論，被害人就侵入住宅部分並未提
  出告訴，檢察官亦未對此提起公訴，原判決就此部分逕予論科，自有未受請求事項
  予以裁判之違法，(三)上訴人於八十六年間將槍枝、彈藥轉讓戊○○（轉讓部分業經
  判決確定），自當時起即已終止前此自己之持有行為，復於他人持有中重行起意與
  受讓人合謀推由一人支配，藉以共同實行強劫犯行，應認其為新實施之共同持有槍
  、彈犯行，而與藉此實行強劫犯行論以牽連犯之裁判上一罪關係，原審對此未予論
  述，判決理由亦嫌不備，(四)懲治盜匪條例第七條第一項所謂「盜匪所得財物應發還
  被害人」，就未經扣押部分應以尚未費失顯屬存在為限（參照最高法院七十七年度
  第二次刑事庭會議決議），上訴人等強劫所得現金三千元業經花用費失，已據上訴
  人等在警訊中供述明白，自屬無從發還被害人，原判決仍諭知發還被害人，亦有違
  誤。上訴論旨執詞否認犯罪雖無可取，但原判決既有可議，仍應撤銷改判。審酌上
  訴人結夥入室劫財，對社會秩序及他人權益危害非小，偵審中缺乏具體認錯悔過表
  現等一切情狀，認宜量處如主文所示之刑。扣案行劫所用土造三管手槍一支、驗餘
  土造子彈十一顆依槍彈藥刀械管制條例第五條規定為違禁物，紅色手套一雙為共
  犯戊○○所有供犯罪所用之物，俱應沒收。盜匪所得財物除已費失者外，均經被害
  人立據領回，無須再予諭知發還。
三依刑事訴訟法第三百六十九條第一項前段、第三百六十四條、第二百九十九條第一
  項前段，槍彈藥刀械管制條例第十一條第四項、第十二條第四項，懲治盜匪條例
  第五條第一項第一款、第八條，刑法第十一條前段、第二十八條、第五十五條、第
  三十八條第一項第一款、第二款，罰金罰鍰提高標準條例第二條，判決如主文。
本案經檢察官賴俊雄到庭執行職務。
中      華      民      國    八十九    年      五      月     十七     日
                              臺灣高等法院刑事第二十三庭
                                  審判長法  官  劉  靜嫻
                                        法  官  吳      燦
                                        法  官  林  勤  綱
右正本證明與原本無異。
如不服本判決應於收受送達後十日內向本院提出上訴書狀，其未敘述上訴之理由者並
得於提起上訴後十日內向本院補提理由書（均須按他造當事人之人數附繕本）。
                                        書記官  陳  啟  文
中      華      民      國    八十九    年      五      月    二十二    日
附錄本案論罪科刑法條全文
懲治盜匪條例第五條第一項第一款
有左列行為之一者，處無期徒刑或七年以上有期徒刑：
一意圖為自己或第三人不法所有，以強暴、脅迫、藥劑、催眠術或他法，致使不能抗
  拒，而取他人之物或使其交付者。


司法院資訊處製作；財團法人民間司法改革基金會備份。
